【裁判字號】    98,交聲,4245
【裁判日期】    990419
【裁判案由】    違反道路交通管理處罰條例聲明異議
【裁判全文】
臺灣臺北地方法院交通事件裁定        98年度交聲字第4245號
原處分機關  臺北市交通事件裁決所
異  議  人
即受處分人  乙○
上列異議人即受處分人因違反道路交通管理處罰條例案件，對於
臺北市交通事件裁決所98年11月18日北市裁字催第裁22-C000000
00號裁決書所為之處分，聲明異議，本院裁定如下：
    主  文
異議駁回。
    理  由
一、按汽車駕駛人，行經有燈光號誌管制之交岔路口闖紅燈者，
    處1,800 元以上5,400 元以下罰鍰；汽車駕駛人，有違反道
    路交通管理處罰條例第53條之情形者，記違規點數3 點。道
    路交通管理處罰條例第53條第1 項、第63條第1 項第3 款分
    別定有明文。
二、本件異議人即受處分人（下稱受處分人）乙○於民國98年8
    月28日15時58分許，駕駛車牌號碼7189-UW號自用一般小客
    車行經有燈光號誌管制之臺北縣汐止市○○路○段286巷之路
    口時，因違規闖紅燈為警攔停，以受處分人違反道路交通管
    理處罰條例第53條第1項款規定填製臺北市政府警察局北市
    警交大字第C00000000號舉發違反道路交通管理事件通知單
    （下稱通知單）舉發，受處分人拒絕於警員開立之通知單上
    簽名或蓋章及收受，製單警員遂於舉發通知單上載明受處分
    人「拒簽收」等語，並當場告知其應到案日期及到案處所後
    ，依違反道路交通管理事件統一裁罰基準及處理細則第11條
    第1項第1款規定，視為受處分人已收受該舉發通知單，嗣受
    處分人未於舉發通知單上所載之應到案日期即同年9月12日
    前提出申訴，亦未自動繳納罰鍰，原處分機關乃於98年11月
    18日依前開條例第53條第1項、第63條第1項第3款（裁決書
    漏引第3款）之規定，逕行裁處受處分人罰鍰5,400元，並記
    違規點數3點。
三、本件異議意旨略以：受處分人於上揭時、地欲自臺北縣汐止
    市○○路○段由汐止迴轉往南港方向。當天大同路往南港方
    向之對向車道，有多數車輛佔用內線車道，等待左轉新台五
    路，於停等左轉時，並未維持路面淨空。而受處分人車輛已
    於原行駛車道上以斜置待轉方式等待多時，因為對向車輛沒
    有淨空，造成實際迴轉時燈號已經變成紅燈，因而為此聲明
    異議，請求撤銷原處分云云。
四、經查：
  (一)交通警員掣單舉發違反道路交通管理處罰條例所列之違規事
    實，本質上為行政處分，係公務員基於職務上權力，依法就
    特定之具體事件所為具公法上效果之單方行政行為，基於公
    務員為公法上行為具有公信力之原則，該行政處分當可被推
    定為有效，其據以依法處分之事實亦應認定為正確無誤。另
    依道路交通管理處罰條例科處行政罰事件，依據公法爭議之
    舉證責任分配法則，固應先由行政機關就其業已履踐相關正
    當法律程序，以及人民應受處罰之客觀違反法令行為，負證
    明之責，惟行政機關對於前開應為舉證事項，非不得以執行
    查察取締勤務人員，依據調查人證之程序，使就親歷事實提
    供不可替代之證明方法，尤於當場舉發而非以科學儀器採證
    之交通違規事件，鑑於交通違規事實往往驟然而現、稍縱即
    逝，若一律要求舉發員警不分違規情節，均必須預留證據，
    俾便事後提出供法院審酌，除有現實技術可行性之困難外，
    勢將大幅提高交通管理之行政成本，並嚴重削弱道路交通管
    理之行政效能，此應非立法者制定道路交通管理法規之本意
    ，合先敘明。
  (二)本件舉發經過業經證人即本件舉發員警甲○○，於本院調查
    時到庭證稱：當時大同路一段雙向車況都是有點塞車，兩邊
    都是車多，該交叉路口有畫黃色網狀線，但是我不記得當時
    是否有車輛未淨空佔據黃色網狀線區域的情形。當時燈號已
    經是紅燈了，受處分人尚未超越停止線，而且紅燈之後從停
    止線回轉到大同路往台北方向。我確實有看到是在燈號已經
    是紅燈了受處分人駕車迴轉，受處分人當時是拒絕簽收罰單
    等語綦詳（見本院99年2月26日訊問筆錄），並有其其繪製
    之現場圖1份在卷可稽（見本院卷第26頁）。再考量證人甲
    ○○身為執法人員，與受處分人既素不相識，且無任何關係
    或宿怨仇隙，衡情應無在執行交通勤務中，刻意捏造事實舉
    發素不相識、毫無冤仇之受處分人之必要，且其於負有具結
    義務並可能受刑法偽證罪處罰之情形下，仍於法庭為前揭證
    言，其證言之憑信性應可獲得擔保。且警員取締交通違規行
    為，本與民眾立於潛在之對立關係，為避免引發民怨或爭議
    ，而影響自身勤務之執行及警方執法之威信，衡情應會謹慎
    將事，在得以確定民眾違規事實之前提下，始予掣單舉發，
    故該證人之證述應足以作為認定受處分人違規事實之依據，
    受處分人前揭所辯，自難採信。本件事證明確，受處分人違
    規行為堪以認定，應依法裁罰。
  (三)違反道路交通管理事件統一裁罰基準及處理細則於99年3月5
    日公布施行，修正後之規定雖較有利於異議人。惟按「行為
    後法律或自治條例有變更者，適用行政機關最初裁處時之法
    律或自治條例。但裁處前之法律或自治條例有利於受處罰者
    ，適用最有利於受處罰者之規定。」，行政罰法第5條定有
    明文。本件原處分機關裁決時間為98年11月18日，是受處分
    人行為後法律已有變更，且裁處前之法律並無較有利於受處
    分人之情形，自應依行政罰法第5條之規定適用行政機關最
    初裁處時之法律即修正前之規定，附此敘明。
五、綜上所述，原處分機關依道路交通管理處罰條例第53條第1
    項、第63條第1項第3款，裁處5,400元罰鍰，並記違規點數3
    點，經核於法並無不合，異議人之異議為無理由，應予駁回
    。
六、據上論斷，應依道路交通管理處罰條例第87條第2項，道路
    交通案件處理辦法第19條，裁定如主文。
中    華    民    國    99    年    4    月    19    日
                            交通法庭法  官  章曉文
以上正本證明與原本無異
如不服本裁定應於送達後5日內向本院提出抗告狀
                                    書記官  林義盛
中    華    民    國    99    年    4    月    19    日

司法院資訊處製作；財團法人民間司法改革基金會備份。
